【裁判字號】    92,交聲,1028
【裁判日期】    921021
【裁判案由】    交管條例聲異
【裁判全文】
臺灣板橋地方法院交通事件裁定                  九十二年度交聲字第一二八號
    原處分機關  交通部公路總局臺北區監理所板橋監理站
    異  議  人
    即受處分人  乙○○
右列異議人因違反道路交通管理處罰條例案件，對於交通部公路總局臺北區監理所板
橋監理站於中華民國九十二年六月十一日所為之裁決（原處分案號：板監違字第裁四
一－Ｚ六五二八三號）聲明異議，本院裁定如左：
    主  文
異議駁回。
    理  由
一、原處分機關以：異議人即受處分人乙○○於民國九十二年六月一日凌晨二時十一
    分許，駕駛車號ＩＶ－四五九六號自用小客車，在北部區域第二高速公路關西服
    務區內，因違規擅自變更空氣濾清器應有規格，致影響行車安全，為內政部警政
    署國道公路警察局第六隊以公警局交字第Ｚ六五二八三號通知單當場舉發
    ，爰依道路交通管理處罰條例第十六條第一項第二款規定，裁處罰鍰新台幣九百
    元之處分。
二、異議意旨略謂：異議人係為追求汽車更佳之機械效能，增加車輛之安全性，而變
    更空氣濾清器應有規格，應無礙公共利益及社會秩序；且道路交通安全規則中並
    無有關空氣濾清器應有規格之規定，異議人車輛亦於九十二年四月三十日在民間
    代檢廠通過汽車定期檢驗，足證此空氣濾清器規格之變更並不影響行車安全，為
    此聲明異議，請求撤銷原處分云云。
三、按汽車有燈光、雨刮、喇叭、照後鏡、排氣管、消音器或其他設備不全，或損壞
    不予修復者，或其他設備擅自增、減、變更原有規格致影響行車安全者，處汽車
    所有人新臺幣九百元以上一千八百元以下罰鍰，道路交通管理處罰條例第十六條
    第一項第二款定有明文。
四、經查，本件異議人乙○○於九十二年六月一日凌晨二時十一分許，駕駛車號ＩＶ
    －四五九六號自用小客車，行經北部區域第二高速公路「關西服務區」，因違規
    擅自變更空氣濾清器應有規格為警查獲之事實，業據異議人陳明在卷，並有公警
    局交字第Ｚ六五二八三號通知單一紙、採證照片四張在卷可稽，自屬實在
    。異議人雖執前詞提出本件異議，然各廠牌汽車在設計、組裝時，為性能、成本
    等整體考量，其所使用之零件均有一定之規格及品質，而坊間固有改裝零件之廠
    商，但其技術良窳不一，且所使用之零件規格、品質，與原廠、原車所使用之其
    他零件是否彼此相容，得發揮其應有之效能，抑或因此使車輛受塤，條件不一，
    是為行車安全計，對可能影響行車安全之零件改造，特予明文禁止，並以前開條
    文例示規範，非謂道路交通安全規則中未明列者，即得任意改裝。次查，舉發本
    件違規之證人即警員甲○○於本院調查時到庭結證稱：當天我們執行「防飆勤務
    」，在關西服務區○設路檢點，如看到涉有改裝之車輛，即攔車檢查。當天我們
    攔下異議人的車，查到他的空氣濾清器改造，陪同檢查之監理站人員認為這會影
    響行車安全，所以才舉發等語；而證人即苗栗監理站人員丙○○亦到庭結證稱：
    當時我們的標準是只要有降低車身、改裝排氣管等情形就會攔檢，本件汽車之進
    氣口與進氣管有加大，此舉會造成空氣濾清效果降低，引擎容易磨損、故障。但
    是直接進氣，車輛的馬力會增大。驗車時，只要有改裝就不行，我們都會打開引
    擎蓋做檢查，本件情形在一般驗車時不會通過，此項改裝馬力加大有限，只會製
    造噪音，且行車時容易產生高溫，影響行車安全等語，是異議人擅自變更空氣濾
    清器應有規格，將使車輛引擎容易磨損故障，行車時容易產生高溫，影響行車安
    全，異議人辯稱僅提高機械效能，不會影響行車安全云云，洵無可採。至異議人
    另辯稱：道路交通安全規則中並無有關空氣濾清器應有規格之規定，擅自變更並
    不違法云云，然道路交通管理處罰條例第十六條第一項第二款規定之立法意旨在
    於保障消費者及用路人之安全，避免車輛設備不必要之改裝或變更原有之規格。
    本件車號ＩＶ－四五九六號自用小客車擅自變更空氣濾清器應有規格，將進氣口
    與進氣管加大，並將原來塑膠管換成鋁製，業經異議人於本院調查到庭證述無訛
    ，即與該禁止規定之立法意旨有違，無從為免責之認定。從而，原處分機關依道
    路交通管理處罰條例第十六條第一項第二款規定，裁處新臺幣九百元罰鍰之處分
    ，無任何違誤，量罰亦甚妥適，應予維持，本件異議為無理由，應予駁回。
據上論斷，應依道路交通管理處罰條例第八十七條第二項，道路交通案件處理辦法第
十九條，裁定如主文。
中      華      民      國    九十二    年      十      月    二十一    日
                                        臺灣板橋地方法院交通法庭
                                            法  官  鄭  水  銓
又正本證明與原本無異。
如不服本裁定應於送達後五日內向本院提出抗告狀。
                                            書記官  謝  明  倫
中      華      民      國    九十二    年      十      月    二十一    日


司法院資訊處製作；財團法人民間司法改革基金會備份。
